【裁判字號】    98,司家聲,137
【裁判日期】    990121
【裁判案由】    許可終止收養
【裁判全文】
臺灣臺南地方法院民事裁定           98年度司家聲字第137號
聲  請  人  甲○○
上列聲請人聲請許可終止收養事件，本院裁定如下：
    主  文
甲○○（女，民國○○○年○月○日生，身分證統一編號：Ｚ0
00000000號）與蔡蹺（男，民前十四年十一月二十七日
生，民國五十一年九月十八日死亡）間之收養關係准予終止。
聲請程序費用新臺幣壹仟元由聲請人負擔。
    理  由
一、本件聲請意旨略以：聲請人至18歲時才知道自己被收養，現
    在養父母都已經死亡，希望可以終止收養關係，聲請人原本
    就跟本生父母一起生活，兄弟姊妹身分證上的記載都是本生
    父母的名字，只有聲請人不是，這對聲請人而言是個遺憾，
    希望可以趕快改過來，為此爰依民法第1080條之1第1項規定
    ，聲請准予終止與養父母之收養關係等語。
二、按養父母死亡後，養子女得聲請法院許可終止收養，法院認
    終止收養顯失公平者，得不許可之，民法第1080條之1第1項
    、第4項定有明文。上開條文係於民國96年5月23日修正通過
    ，修法意旨在考量養父母死亡後，依修正前之規定僅限於養
    子女不能維持生活而無謀生能力時，始得聲請法院許可終止
    收養，恐失之過嚴，難以因應現實生活中複雜多樣的身分權
    益問題，不足保障養子女之利益，故放寬在養父母死亡後養
    子女聲請法院許可終止收養之要件，僅於法院認終止收養關
    係顯失公平者，方不予許可，合先敘明。
三、查本件聲請人主張其於18歲時才知道自己被收養，現在養父
    母都已經死亡，希望可以終止收養關係，聲請人原本就跟本
    生父母一起生活，兄弟姊妹身分證上的記載都是本生父母的
    名字，只有聲請人不是，這對聲請人而言是個遺憾，希望可
    以趕快改過來等情，業經聲請人到庭陳述明確（見本院99年
    1月12日訊問筆錄）。且有除戶謄本3件在卷可稽，堪信為真
    實。惟依聲請人所提出62年12月7日、64年7月28日聲請人甲
    ○○之除戶謄本，其上記事欄均明確記載，61年11月16 日
    與蔡李鴛鴦終止收養關係，且聲請人身分證背面母親欄位之
    記載也為空白記載，是聲請人與養母蔡李鴛鴦之收養關係業
    已終止，無待本院裁定許可。
四、又查聲請人之養父蔡蹺於51年9月18日死亡，有除戶謄本1件
    在卷可稽，聲請人之主張堪信為真，聲請人身分證背面所載
    蔡曉應為誤載。再查，聲請人從小就是和本生父母一起生活
    ，沒有受到養父母的照顧，現在聲請人欲回復與本生父母之
    關係，讓自己身分證背面父母欄的記載可以是本生父母的名
    字，其終止收養之動機並無不當，且收養人蔡蹺過世時，聲
    請人並沒有繼承養父蔡蹺之遺產（參同上筆錄），本件聲請
    許可終止收養關係又無其他顯失公平情事。綜上，聲請人依
    民法第1080條之1第1項規定，聲請准予終止其與蔡蹺之收養
    關係，為有理由，應予准許。
五、依非訟事件法第21條第1項前段、第24條第1項，裁定如主文
    。
中    華    民    國    99    年    1     月    21    日
                    家事法庭  司法事務官柯雅菱
以上正本係照原本作成。
如不服本裁定，應於裁定送達後10日內向本院提出抗告狀，並繳
納抗告費新台幣1千元。
中    華    民    國    99    年    1     月    25    日
                              書記官    曾詩珊


司法院資訊處製作；財團法人民間司法改革基金會備份。
